臺灣高雄地方法院刑事判決　　　　　　　 94年度易字第712號
公　訴　人　臺灣高雄地方法院檢察署檢察官
被　　　告　丙○○　男　51歲.
上列被告因詐欺案件，經檢察官提起公訴（93年度偵字第15736號）
，本院判決如下：
    主  文
丙○○幫助意圖為自己不法之所有，以詐術使人將本人之物交付
，處有期徒刑肆月，如易科罰金，以佰元折算壹日。
    事  實
一、丙○○明知當今不法份子為掩飾其不法犯行，避免執法人員
    之循線追緝，經常以低利或編造各種理由為誘餌，誘使民眾
    提供金融機構帳戶、存摺、提款卡、密碼等個人金融資料，
    渠等再利用取得之帳戶等個人金融資料供作對外詐騙或其他
    各種不法用途使用，可預見將金融機構帳戶存摺、提款卡、
    密碼等個人金融資料提供予不詳之人使用，可能幫助不法集
    團遂行詐欺之犯罪目的，竟以縱有人利用其金融機構帳戶作
    為財產犯罪之工具，亦不違其本意之不確定幫助犯意，仍於
    92年1月間，將其於91年11月21日中華郵政股份有限公司鳳
    山一甲郵局（下稱鳳山一甲郵局）申請開設帳號00000000號
    劃撥儲金帳戶之存簿、提款卡、密碼，交予姓名、年籍均不
    詳之不法集團成員份子，再由不法集團成員利用取得之丙○
    ○上開金融資料預供犯罪之用，嗣有甲○○○於92年3月28
    日因急需用款，從當日報紙刊登之借款廣告，撥打電話欲借
    款新台幣（下同）500,000元，1名真實姓名年籍均不詳之接
    電話者自稱「鍾明謹」，向甲○○○佯稱借款前需先處理其
    不良債信，要求汪美楨匯款即可代為處理，致汪美楨為順利
    借得500,000元而陷於錯誤，依指示前往位於台北市○○區
    ○○路181號北投郵局，接續於92年3月31日下午2時20分匯
    款7,000元，於92年4月4日上午10時55分匯款10,000元，於
    92 年4月14日上午11時25分匯款4,000元，於92年4月17日下
    午12時32分匯款10,000元至丙○○在鳳山一甲郵局申請設立
    00000000號劃撥儲金帳戶內，且所匯款項均於當日即遭人提
    領完畢，嗣經甲○○○事後發覺受騙，始報警循線查獲。
二、案經高雄縣政府警察局鳳山分局報請臺灣高雄地方法院檢察
    署檢察官偵查起訴。
    理  由
一、程序方面：
    按被告以外之人於審判中因所在不明而無法傳喚或傳喚不到
    者，其於司法警察官或司法警察調查中所為之陳述，經證明
    具有可信之別情況，且為證明犯罪之事實存否所必要者，得
    為證據，刑事訴訟法第159之3第3款定有明文。又司法警察
    （官）依法具有調查犯罪嫌疑人犯罪情形及蒐集證據等職權
    ，若其等所作之筆錄毫無例外的全無證據能力，當非所宜。
    再者，如被告以外人之於司法警察（官）調查中之陳述，係
    在可信之特別情況下所為，且為證明犯罪事實所必要，而於
    審判程序中發生事實上無法直接審理之原因時，若仍不承認
    該陳述之證據適格，即有未洽，為補救實務上採納傳聞法則
    可能發生之蒐證困難問題，自以使上開陳述取得證據能力，
    始符實體真實發見之訴訟目的。本件證人甲○○○於警詢中
    證稱：我於92年3月28日在家看報紙借錢，依報紙刊登之電
    話向一名自稱鍾明謹之人借貸500,000元，因鍾明謹說我信
    用不好並有積欠紅單，要我匯款幫我處理信用問題，我利用
    北投郵局匯款至丙○○在鳳山一甲郵局帳戶等語（見警卷甲
    ○○○警詢筆錄），惟於本院審理中依證人甲○○○於警詢
    中提供之住所傳喚，經郵政機關以查無此人退回，另依其於
    警詢中提供之居所傳喚，經其同居之女兒收受後，並未依遵
    期到庭，再經本院查詢其戶籍結果，其戶籍已遭遷移至台北
    市北投區戶政事務所，是以證人甲○○○經本院傳喚不到，
    再參以其於警詢中之陳述，係在發現被詐騙後至派出所報案
    之情形下所為，復提出郵政劃撥儲金存款收據4紙，客觀上
    有可信之特別情況，且為證明犯罪事實所必要，依上開說明
    ，其於警詢中之陳述，自具有證據能力。
二、訊據被告丙○○矢口否認提供鳳山一甲郵局設立之帳戶、提
    款卡、密碼予不法集團成員之事實，並辯稱：我於91年11
    月間為辦理扣繳行動電話通話費，而向鳳山一甲郵局申請開
    戶，又因我不識始將密碼記在提款卡上，但因帳戶內餘額
    1,000元不足扣繳電話費，我將帳簿內1,000元提出，於92
    年1月下旬某日下班後我拿現金1,000元至郵局，欲以現金繳
    納電話費時，發現存摺及提款卡及現金1000元均已遺失，但
    因存簿內只剩1、2百元，所以未向郵局申報掛失及向警方申
    報失竊，我並不認識甲○○○，亦未向她行騙云云，惟查：
  (一)右開事實，業據被害人甲○○○於警詢中陳述明確，並有其
    提出之郵政劃撥儲金存款收據4紙為證，且經本院依職權向
    鳳山郵局調閱被告在鳳山一甲郵局開立劃撥儲金帳戶之開戶
    基本資料及交易明細表，此有鳳山郵局94年5月26日鳳營字
    第0940100736號函1份在卷可憑，堪認被害人甲○○○確有
    在北投郵局於92年3月31日下午2時20分匯款7,000元，於92
    年4月4日上午10時55分匯款10,000元，於92年4月14日上午
    11時25分匯款4,000元，於92年4月17日下午12時32分匯款
    10,000元至被告在鳳山一甲郵局申請設立之00000000號劃撥
    儲金帳戶內，且當日所匯款項均於當日即遭人提領完畢之事
    實，堪可認定。
  (二)被告雖辯稱其不認識字，故將鳳山一甲郵局之密碼記在提款
    卡上，又其帳簿內原有1,000餘元，但不足繳納行動電話費
    用，故其已先行提領1,000出來，帳戶內僅剩1、2百元，不
    料至郵局繳納行動電話費用時，才發現帳簿及提款卡已一併
    失竊云云，惟查：被告有向交通銀行、高雄區中小企業銀行
    、高雄縣鳳山信用合作社、郵局、中華商業銀行、玉山商業
    銀行、萬泰商業銀行、大眾商業銀行等9家金融機構開立帳
    戶，此有金融機機構回應狀態1紙附卷可參（偵查卷第26頁
    ），足認被告與金融機構往來密切，且一般人至銀行申請開
    立帳戶，其目的不外乎利用銀行帳戶作存、提款、轉帳等財
    產之金錢支配處分，故對於銀行發給之存摺、印章、金融卡
    、密碼、語音查詢轉帳密碼等資料，無不妥為保存，以防遺
    失或被盜用，損及個人財產權益，並遭濫用為財產犯罪之工
    具，且個人存摺與存戶印鑑章、提款卡結合，專有性甚高，
    更非一般自由流通使用之物，若有遺失，為免遭不法人士利
    用供作犯罪使用，自當立即報警並辦理掛失。又按刑法上之
    故意，可分為直接故意與不確定故意（即間接故意），所謂
    「不確定故意」，係指行為人對於構成犯罪之事實，預見其
    發生而其發生並不違背其本意者，刑法第13條第2項定有明
    文。被告當知金融機構帳戶係個人理財之重要工具，且關係
    個人財產、信用之表徵，且近來社會上時有聞以各種名目詐
    騙或恐嚇取財之犯罪類型層出不窮，該等犯罪多數均係利用
    人頭帳戶作為出入帳戶，並經媒體廣為披載，被告係有正常
    辨識能力之人，對於他人持其所提供之銀行帳戶可能犯罪應
    有所預知。再者，依我國一般金融交易習慣，存款戶辦理開
    設帳戶而一併申辦提款卡者，其於開戶行庫或郵局將可分別
    以帳戶存摺、印章或提款卡之方式提領帳戶內之金額，然於
    其他非開戶行庫所屬金融機構欲提領該帳戶之款項者，苟非
    持提款卡前往操作自動櫃員機即不得為之，且以操作自動櫃
    員機之方式提領現金者，除應使用正確之提款卡外，亦應一
    併輸入正確之提款卡密碼始得提領，而提款卡之密碼乃係由
    帳戶所有人自行設定，係極為私密之事，他人實無從知悉，
    是僅單純遺失帳戶存摺及提款卡，他人斷無輕易知悉提款卡
    密碼而使用上開帳戶作為匯、提款工具之可能。被告既於發
    覺失竊當日至郵局欲以已領得之現金繳納行動電話費用，應
    無使用存摺及提款卡之機會，竟會隨身攜帶存摺及提款卡，
    並且立即發覺存摺與提款卡一併遺失，所為已與常情有違，
    又被告在郵局已經發覺失竊，明知其密碼寫在提款卡上，竟
    未利用地利之便，先向郵局辦理掛失，復於事後亦未向警方
    報案，所為實令人啟疑，難認被告之辯解為可採信。據此，
    足認被告將其帳戶存摺及提款卡、密碼等交付他人供不法集
    團使用，致該不法集團成員輕易提領被害人所匯入之款項，
    被告提供帳戶存簿、提款卡、密碼予他人使用時已預見可能
    遭不法利用等情甚明，其有幫助不法集團之人犯罪之不確定
    故意至明，本案事證明確，被告犯行，至堪認定。
  (三)至被告另辯稱其有正當工作，並任職於亞太隆剛鋼鐵股份有
    限公司（下稱亞太隆剛公司），薪水轉帳至其在交通限行帳
    戶一節，雖經亞太隆剛公司函覆本院謂：被告於92年1月至4
    月間在該公司擔任臨時工，其薪資係以匯款方式存入交通銀
    行等情，此有該公司94年5月18日隆字第940518003號函在卷
    可憑，雖與被告辯稱相符，惟與本案待證事項並無直接關連
    性，不足據此即為有利被告之認定。
三、核被告所為，係犯刑法第339條第1項詐欺取財罪之幫助犯，
    依刑法第30條第2項規定，依正犯之刑減輕之。本院審酌被
    告提供銀行帳戶、提款卡、密碼供詐騙集團成員使用，助長
    詐騙集團財產犯罪之風氣，致被害人甲○○○受騙而陸續匯
    款共31,000元至被告鳳山一甲郵局帳戶內，且已遭提領一空
    ，所生損害非輕，又當今社會層出不窮之詐財事件所以發生
    ，造成社會互信受損，擾亂金融交易往來秩序，影響層面廣
    泛，多因諸如被告提供個人帳戶，致使執法人員難以追查該
    詐騙集團之真實身分，被告所為，實屬不該，自應受有相當
    程度之刑事非難等一切情狀，量處如主文所示之刑，並諭知
    易科罰金之折算標準，以資懲儆。至被告所有供本件詐騙匯
    款使用之銀行帳戶存摺及提款卡，雖係被告幫助犯罪所用之
    帳戶存簿、提款卡等物，既未扣案，且該帳戶業經警方查明
    係供詐騙匯款所用，存簿及提款卡應已遭該詐騙集團放棄使
    用而丟棄滅失，為免日後執行之困難，爰不另為沒收之宣告
    ，附此敘明。
據上論斷，應依刑事訴訟法第299條第1項前段，刑法第30條第1
項、第2項、第339條第1項、第41條第1項前段，判決如主文。
本案經檢察官乙○○到庭執行職務。
中　　華　　民　　國　　94　　年　　6　　月　　23　　日
                  鳳山刑事第3庭審判長法　官   張桂美
                                     法  官   唐中興
                                     法  官   莊珮君
以上正本證明與原本無異。
如不服本判決，應於收受送達後10日內向本院提出上訴書狀。
　　　　　　　　　　　　　　　　　　 書記官   陳掌珠
中　　華　　民　　國　　94　　年　　6　　月　　23　　日
附錄本案判決論罪科刑法條：
中華民國刑法第339條
(普通詐欺罪)
意圖為自己或第三人不法之所有，以詐術使人將本人或第三人之
物交付者，處5年以下有期徒刑、拘役或科或併科1千元以下罰金
。
以前項方法得財產上不法之利益或使第三人得之者，亦同。
前二項之未遂犯罰之。
